臺灣橋頭地方法院民事判決　　　　　　 110年度旗簡字第66號
原　　　告　黃弘盛　
訴訟代理人　沈宗興律師
複代理人　　黃苙荌律師（解除委任）
被　　　告　伍海茂　
上列當事人間請求拆屋還地事件，本院於民國110 年10月12日辯
論終結，本院判決如下：
    主      文
被告應將坐落高雄市○○區○○段○○○○○地號土地上，如附
圖紅色斜線部分（面積十七點六三平方公尺）拆除後，將土地返
還原告。
被告應給付原告新臺幣參拾肆元，及自民國一一○年四月二十六
日起至清償日止，按週年利率百分之五計算之利息；並應自民國
一一○年四月二十六日起至返還前項土地之日止，按年給付原告
新臺幣壹拾玖元。
原告其餘之訴駁回。
訴訟費用由被告負擔。
本判決得假執行。但被告如以新臺幣捌仟貳佰捌拾陸元為原告預
供擔保，免為假執行。
    事實及理由
一、原告主張：原告為高雄市○○區○○段000 ○0 地號土地（
    下稱系爭土地）所有權人，被告則為門牌號碼高雄市○○區
    ○○巷000 ○00號未辦保存登記建物（下稱系爭房屋）事實
    上處分權人，被告以系爭房屋如附圖紅色斜線部分（面積17
    .63 平方公尺，下稱系爭Ａ部分）無權占有使用系爭土地，
    已侵害原告之所有權。又被告無權占有使用系爭土地，顯係
    無法律上原因，而獲得相當於土地租金之利益，致原告有相
    當於租金之損害，爰依民法第179 條、第767 條第1 項前段
    、中段規定提起本訴。聲明：（一）被告應將系爭Ａ部分拆
    除後，將土地返還原告。（二）被告應給付原告新臺幣（下
    同），及自起訴狀繕本送達翌日即民國110 年4 月26日起至
    清償日止，按週年利率百分之5 計算之利息；並應自起訴狀
    繕本送達翌日即110 年4 月26日起至返還第一項土地之日止
    ，按月給付原告8 元。
二、被告則以：系爭房屋係其前手興建，伊經法拍程序拍得後，
    整修成現在的建物等語，資為抗辯。聲明：原告之訴駁回。
三、不爭執事項：
（一）原告為系爭土地所有權人，被告為系爭房屋事實上處分權
      人。
（二）原告係於108 年7 月5 日，以買賣為原因，登記取得系爭
      土地應有部分3 分之1 。
（三）系爭房屋以系爭Ａ部分占用系爭土地。
（四）系爭土地自107 年起迄今之申報地價均為80元／平方公尺
      。
（五）系爭土地屬特定農業區、農牧用地，位於高雄市杉林區合
      森巷旁，附近有崑和商店，與杉林區紫竹寺、竹林禪寺等
      宮廟，距杉林國小約550 公尺，附近土地多種植農作物，
      商業不發達。
四、本院得心證理由：
（一）按所有人對於無權占有或侵奪其所有物者，得請求返還之
      。對於妨害其所有權者，得請求除去之，民法第767 條第
      1 項前段、中段分別定有明文。次按以無權占有為原因，
      請求返還土地者，占有人對土地所有權存在之事實無爭執
      ，而抗辯非無權占有者，應就其取得占有係有正當權源之
      事實負舉證責任。經查，被告以系爭Ａ部分占用系爭土地
      ，為兩造所不爭執，被告復於本院言詞辯論時，自陳無占
      有使用系爭土地之合法權源（本院卷第140 頁），被告占
      用系爭土地，即屬無權占有，原告依民法第767 條第1 項
      前段、中段規定，請求如主文第一項所示，洵屬有據。
（二）又按無法律上之原因而受利益，致他人受損害者，應返還
      其利益，民法第179 條前段定有明文。而無權占有他人之
      不動產，可能獲得相當於租金之利益，為社會通常之觀念
      。被告無權占用系爭土地，已如前述，是以，原告請求被
      告給付相當於租金之不當得利，應屬有據。經查：
  １、系爭土地屬特定農業區、農牧用地，位於高雄市杉林區合
      森巷旁，附近有崑和商店，與杉林區紫竹寺、竹林禪寺等
      宮廟，距杉林國小約550 公尺，附近土地多種植農作物，
      商業不發達，亦為兩造所不爭執。本院審酌系爭土地之坐
      落位置、附近工商繁榮程度、土地利用情形及被告所受利
      益等一切情狀，認原告請求被告返還之相當於租金之不當
      得利，應以申報地價年息百分之4 計算為當。
  ２、系爭土地之申報地價為80元/ 平方公尺，復為兩造所不爭
      執，而被告占有使用系爭土地之面積為17.63 平方公尺，
      基此計算，被告自取得系爭土地應有部分3 分之1 之日即
      108 年7 月5 日起至起訴狀繕本送達被告之日即110 年4
      月25日止，應返還之相當於租金之不當得利數額為34元（
      計算式：17.63 平方公尺Ｘ80元/ 平方公尺Ｘ年息百分之
      4 Ｘ1 年9 月又20日Ｘ應有部分1/3 ＝34元，元以下四捨
      五入，下同），又被告自民事起訴狀繕本送達被告之翌日
      即110 年4 月26日起至返還前揭土地之日止，應按年返還
      之相當於租金之不當得利數額為19元（計算式：17.63 平
      方公尺Ｘ80元/ 平方公尺Ｘ年息百分之4 Ｘ應有部分1/3
      ＝19元），據此，原告依民法第179 條規定，請求如主文
      第二項所示，應屬有據，逾此範圍，即屬無據。
五、綜上所述，原告依民法第179 條、第767 條第1 項前段、中
    段規定，請求如主文第一、二項所示，為有理由，應予准許
    ，逾此範圍，為無理由，應予駁回。
六、原告勝訴部分，係依民事訴訟法第427 條第1 項規定，適用
    簡易訴訟程序所為被告敗訴之判決，應依同法389 條第1 項
    第3 款規定，依職權宣告假執行。並依同法第392 條第2 項
    規定，依職權宣告被告如為原告預供擔保，免為假執行。
七、本件事證已臻明確，兩造其餘攻擊防禦方法及所提證據，核
    與本件判決結果不生影響，爰不另一一論述，併予敘明。
八、訴訟費用負擔之依據：民事訴訟法第79條。
中    華    民    國   110    年    11    月    11    日
                  旗山簡易庭  法      官  呂明龍
以上正本係照原本作成。
如不服本判決，應於送達後20日內，向本院提出上訴狀並表明上
訴理由，如於本判決宣示後送達前提起上訴者，應於判決送達後
20日內補提上訴理由書（須附繕本）。
中    華    民    國   110    年    11    月    11    日
                              書  記  官  潘維欣